【裁判字號】    92,抗,887
【裁判日期】    921114
【裁判案由】    毀棄損壞
【裁判全文】
臺灣高等法院臺中分院刑事裁定                      九十二年度抗字第八八七號
    抗  告  人
    即  自訴人  丙  ○
    被      告  乙○○
    被      告  甲○○
右列抗告人因被告等毀損案件，不服臺灣南投地方法院中華民國九十二年七月十五日
裁定（九十二年度自字第三號）提起抗告，本院裁定如左：
    主      文
原裁定撤銷，發回台灣南投地方法院。
    理      由
一、原裁定意旨略以：「按法院或受命法官，得於第一次審判期日前，訊問自訴人、
    被告及蒐集或調查證據，其結果如認案件有刑事訴訟法第二百五十二條至第二百
    五十四條之情形者，得以裁定駁回自訴，同法第三百二十六條第三項、第一項定
    有明文。次按犯罪事實應依證據認定之，無證據不得推定其犯罪事實，刑事訴訟
    法第一百五十四條定有明文。另按行為非出於故意或過失者，不罰。過失行為之
    處罰，以有特別規定者，為限；刑法第十二條規定甚明。而刑法第三百五十四條
    毀損罪，並無處罰過失行為之特別規定，是行為人必須係出於「故意」毀棄、損
    壞他人之物，或致令不堪用，足以生損害於公眾或他人，始得論以刑法第三百五
    十四條之罪。訊據被告乙○○、甲○○固不否認有於如自訴意旨所指之時間、地
    點將自訴人所有之茶樹剷除，惟均堅決否認有何毀棄損壞犯行，被告乙○○辯稱
    ：「自訴人叫我挖的，他還叫人來載運。土地是自訴人他租我的，他叫我挖，本
    來自訴人那塊地是種茶，茶樹下有放棉花，他們本來說要用燒的，我說現在環保
    局抓的很嚴，他們叫陳仁寬載運，他說不敢，我說我來租，我來載運，後來我同
    事就跟自訴人租地，自訴人也跟我同事拿租地的租金了。」等語。被告甲○○辯
    稱：「是被告乙○○叫我去挖的，他說他別的地方趕工作，我的工地在旁邊離他
    不到五十公尺，我作壹個叫施原的男子的工作，兩塊地不到五十公尺，我作快完
    了，他叫我去那邊作，我車子就開上去了。」等語。經查，於本院調查時，自訴
    人指稱：「被告乙○○有租我弟弟的土地八二八號，我的土地是八二八之一，他
    要進去挖我弟弟的地，他挖錯了挖到我的地，我發現了，我叫他不能再挖了，他
    說沒關係，我叫他挖掉的部分要賠償我，他不肯賠償我，還叫被告甲○○把後來
    剩下的部分挖掉。再交給莊棟量先生種生薑都沒有跟我說。：：（問：你發現被
    告挖錯去告訴他時，還有無其他人在場？）只有他在場。（問：還有無其他人可
    以證明他挖錯之後，還故意挖你的地？）莊棟量可以證明。」云云。惟證人莊棟
    量證稱：「我真的不知道，我知道有糾紛是自訴人照相時，我才知道。那時是挖
    完好幾天之後自訴人去找我時，才知道有問題。」等語（見本院九十二年四月二
    日訊問筆錄）。另自訴人亦未能提供證據以供調查，證明被告乙○○、甲○○二
    人確係將自訴人所有土地上之茶樹故意毀棄損壞；此外，復查無其他積極證據足
    認被告二人有何毀棄損壞之犯行，本件自訴應屬民事糾紛，自訴人指訴被告乙○
    ○、甲○○所為涉犯刑法第三百五十四條之毀損罪，其犯罪嫌疑顯有不足，而有
    刑事訴訟法第二百五十二條第十款之情形，依法應裁定駁回自訴」等語。
二、原審依上揭理由，裁定駁回抗告人即自訴人丙○（下稱自訴人）之自訴，固非無
    見。惟查：自訴人於原審訊問時雖陳稱：「被告乙○○有租我弟弟的土地八二八
    號，我的土地是八二八之一，他要進去挖我弟弟的地，他挖錯了挖到我的地」等
    語；然此與被告乙○○於九十二年三月三日所提刑事聲請狀第一點所稱係自訴人
    僱請其挖掘老茶數之答辯內容不同，對此原裁定並未進一步傳訊自訴人之弟訊明
    是否有委託被告乙○○整地之事，亦未敘明有何證據資料足以佐證自訴人上開陳
    述為實，遽採為不利於自訴人之認定，已有未洽。次查，自訴人於原審指稱：「
    我發現了，我叫他不能再挖了，他說沒關係，我叫他挖掉的部分要賠償我，他不
    肯賠償我，還叫被告甲○○把後來剩下的部分挖掉。再交給莊棟量先生種生薑都
    沒有跟我說」等語。雖自訴人於原審經訊其：「你發現被告挖錯去告訴他時，還
    有無其他人在場」時，答稱：「只有他在場」等語。依自訴人所陳，自訴人阻止
    被告等繼續挖掘時，固無其他在場之人可直接證明當時之景況。然依證人莊棟量
    於原審所證本案曾至里長家協調，則於協調過程中雙方說法如何？自可傳喚該名
    里（村）長以究明其實。又被告乙○○於前開所提刑事聲請狀中答辯稱：「我挖
    完的第二天丙○又請開拼裝車為業的陳仁寬先生把茶樹和棉花清理丟棄‧‧‧但
    遭陳仁寬先生以廢棄物無處可以傾倒為由拒絕‧‧‧」等語。然經原審傳喚證人
    陳仁寬到庭，證人陳仁寬否認自訴人曾於九十一年十二月中旬請其至名間鄉松柏
    坑土地上載運東西之事，原裁定對此不利於被告之證詞何以不足採信亦未敘明理
    由。是以，原裁定既有上開尚待調查之事項，逕以刑事訴訟法第三百二十六條第
    三項及二百五十二條第十款裁定駁回自訴，自有未當，自訴人抗告意旨亦指摘及
    此，抗告為有理由，應由本院撤銷原裁定，發回原審更為妥適之裁判。
三、據上論結，應依刑事訴訟法第四百十三條，裁定如主文。
中      華      民      國      九十二  年      十一    月      十四    日
                                臺灣高等法院臺中分院刑事第四庭
                                      審判長法  官  洪  耀  宗
                                            法  官  蕭  錦  鍾
                                            法  官  江  德  千
右正本證明與原本無異。
不得再抗告。
                                            書記官  吳  麗  琴
中      華      民      國      九十二  年      十一    月      十七    日
                                                                        Ａ


司法院資訊處製作；財團法人民間司法改革基金會備份。
